臺灣高等法院臺南分院刑事判決　　　　　　 九十一年度上易字第一三六號　孝股
　　上訴人即被告　甲○○
右上訴人因毒品危害防制條例案件，不服臺灣臺南地方法院九十年度易字第七三三號
中華民國九十年十一月三十日第一審判決（起訴案號：臺灣臺南地方法院檢察署九十
年度毒偵字第七五八號），提起上訴，本院判決如左：
    主  文
上訴駁回。
    事  實
一、甲○○前因違反麻醉藥品管理條例案件，經臺灣雲林地方法院以八十五年度易字
    第二五一號判處有期徒刑六月，如易科罰金以三百元折算一日確定，於八十五年
    五月二十三日易科罰金執行完畢。前因施用毒品案件，經觀察勒戒、強制戒治、
    停止戒治付保護管束，於保護管束期滿後，經臺灣雲林地方法院檢察署檢察官於
    八十九年九月十九日，以八十九年度戒毒偵字第一三二號、八十九年度毒偵字第
    九五五、九五六號為不起訴處分確定。詎甲○○猶不知悛悔，明知安非他命係毒
    品危害防制條例第二條第二項第二款所稱之第二級毒品，不得施用、持有，竟於
    前揭不起訴處分後五年內，基於施用第二級毒品安非他命之犯意，於九十年三月
    二十七日經採尿前九十六小時內之某時，在不詳處所，施用第二級毒品安非他命
    一次。嗣甲○○因另案移送臺灣雲林監獄執行時，經監獄人員採集甲○○之尿液
    ，檢驗結果呈第二級毒品甲基安非他命陽性反應，始知上情。
二、案經臺灣雲林監獄函請臺灣雲林地方法院檢察署檢察官偵查起訴。
    理  由
一、訊據被告甲○○矢口否認有何前揭施用第二級毒品安非他命之犯行，辯稱：（一
    ）其僅於戒治前有施用安非他命，其後並未施用安非他命；九十年三月二十六日
    即入監執行，豈有再施用安非他命之可能，其在監獄所採集之尿液可能經調包；
    （二）其於入監執行前曾連續幾天都有喝中藥性的酒類維士比，保力達，可能加
    上長期因自己患有中度精神病，在門診追蹤，三餐都有服用精神科處方箋，致藥
    量日積月累，排泄出的尿液混合成甲基安非他命陽性成份，其並未施用安非他命
    云云。經查：
（一）被告於九十年三月二十七日因另案移送監獄執行時，經監獄人員對其採集尿液
      ，送請長昕生活事業股份有限公司檢驗結果，呈安非他命陽性反應，有長昕生
      活事業股份有限公司新東分公司所出具之濫用藥物尿液檢驗報告一紙在卷可稽
      ；再將上開尿液檢送法務部調查局以氣相層析質譜儀分析法複驗結果，亦呈甲
      基安非他命陽性反應，此有法務部調查局（九○）陸（一）字第九○○四一三
      四六號檢驗通知書一紙在卷可按。按「尿液毒品檢驗，若能使用先進之氣相層
      析質譜儀分析法確認，則可完全排除偽陽性之干擾，為目前最具公信力的檢驗
      方法」，為法務部調查局八十七年九月二十九日（八七）發技（一）字第八七
      ０七四五七四號函所揭示，足見上開檢驗方法可完全排除偽陽性之干擾，其鑑
      驗結果堪以採信。被告所辯於入監執行前曾連續幾天都有喝中藥性的酒類維士
      比，保力達，可能加上長期因自己患有中度精神病，在門診追蹤，三餐都有服
      用精神科處方箋，致藥量日積月累，排泄出的尿液混合成甲基安非他命陽性成
      份云云，並無足取。
（二）次按「甲基安非他命經口服後約百分之七十於二十四小時內自尿液中排出，約
      百分之九十於九十六小時內自尿液中排出，甲基安非他命之檢出與其投與方式
      、投與量、個人體質、採尿時間及檢測儀器之精密度等諸多關係有關，因此僅
      憑尿液中呈安非他命陽性反應，並無法確實推算吸食時間距採集時間之長短，
      惟依上述資料推斷，最長不可能超過四日」，亦有行政院衛生署藥物食品檢驗
      局八十一年二月八日（八一）藥檢壹字第○○一一五六號函一紙可參，是依上
      開說明，足認被告於九十年三月二十七日經監獄採尿送驗前九十六小時內之某
      時，曾在不詳處所，施用第二級毒品安非他命一次無疑。
（三）被告雖又辨稱「其於九十年三月二十六日即入監執行，豈有再非施用安非他命
      之可能，其在監獄所採集之尿液可能經調包」云云。但查被告於該日經監獄人
      員採尿後，於同年四月三十日接受監獄人員訪談時，經訊及「本監何時採集你
      之尿液，過程是否正常」一節，被告供稱「九十年三月二十七日獄方派員採集
      我之尿液，過程正常」（見偵查卷被告該日之訪談紀要），並未質疑監所人員
      於採尿後有調包之情事；迄至原審九十年十一月二十二日審判時，經訊及前開
      採尿送驗結果及有無施用安非他命等情時，被告亦僅辯稱「不實，我以前確實
      吸食，是在戒治前吸食的，但我有在雲林醫院看精神科有吃藥」、「（有何證
      據請求調查）我無話可說，請求調我吃的藥來檢驗」（見原審卷第二十一頁、
      第二十二頁）等語，均未就尿液經調包或服用保力達、維士比等情質疑鑑定結
      果或抗辯；嗣經原審判處有期徒刑七月後，始再質疑該尿液經調包一事，核與
      其於監獄訪談時所供顯有出入，自難信採。再查被告於九十年三月二十六日入
      監執行，於同年月二十七日採尿送驗結果呈安非他命陽性反應，而依上開說明
      ，被告自該日採尿前九十六小時內，均有可能施用安非他命，而被告既於同年
      月二十六日入監、二十七日驗尿，則於二十六日以前亦有可能施用安非他命，
      自難以其入監時間及採尿地點，而認被告全無施用第二級毒品安非他命之可能
      ，被告此部分所辯，亦無可採信。
（四）末查：被告患有「其他器質性精神病」，雖據其提出行政院衛生署雲林醫院九
      十年十一月二十六日診斷證明書附卷可參。但經本院向該醫院函詢結果，認「
      高員（即被告）在九十年三月二十日至同年月二十七日（即涉犯本件犯行之時
      間）並無就診紀錄，因此對於這段期間高員疾病狀況及精神狀態無法評估回答
      」、該員過去（八十五年七月二十九日首次來院）有安非他命濫用多年，且導
      致藥物性精神病，呈現睡眠障礙、聽幻覺、被害妄想等症狀；本院九十年十一
      月二十六日診斷書所載高員罹患「其他器質性精神病」的遠程病因為安非他命
      濫用達二至四年，近程病因為酒精濫用，其精神狀態在不物質濫用時並無精神
      耗弱或心神喪失之程度（問題）」等情，有該醫院九一雲醫精字第０九五七號
      函附卷足憑，則依被告所患之「其他器質性精神病」既係因安非他命濫用結果
      ，且在不物質濫用時並無精神耗弱或心神喪失之情事，自難以被告所罹患之上
      開病症，即認被告於本件施用安非他命時，其精神狀態呈精神耗弱或心神喪失
      之程度。
（五）綜上所述，被告所辯，顯係事後卸責之詞，不足採信。本件事證明確，被告犯
      行應堪認定。
二、查被告前因施用毒品案件，經觀察勒戒、強制戒治、停止戒治付保護管束，於保
    護管束期滿後，經臺灣雲林地方法院檢察署檢察官於八十九年九月十九日，以八
    十九年度戒毒偵字第一三二號、八十九年度毒偵字第九五五、九五六號為不起訴
    處分確定，有不起訴處分書、臺灣雲林地方法院檢察署刑案資料查註紀錄表在卷
    足憑。被告於上開不起訴處分後五年內，再有施用第二級毒品安非他命之行為，
    核其所為，係犯毒品危害防制條例第十條第二項之施用第二級毒品罪。又被告持
    有第二級毒品安非他命之低度行為，已為其施用第二級毒品安非他命之高度行為
    所吸收，不另論罪。查被告前因違反麻醉藥品管理條例案件，經台灣雲林地方法
    院以八十五年易字第二五一號判處有期徒刑六月，如易科罰金，以三百元折算一
    日確定，於八十五年五月二十三日易科罰金執行完畢，有台灣高等法院被告全國
    前案記錄表附卷可稽，於五年以內再犯本件最重本刑為有期徒刑以上之罪，為累
    犯，應依刑法第四十七條之規定加重其刑（原判決誤載為遞加重其刑，應予更正
    ）。
三、原審以被告罪証明確，因予適用毒品危害防制條例第十條第二項，刑法第十一條
    前段、第四十七條規定。並審酌被告經觀察、勒戒，強制戒治後，仍未戒斷其施
    用毒品之惡習，足見其品行不佳，及其犯罪之動機、目的、手段等一切情狀，量
    處有期徒刑七月。本院經核原判決認事用法並無不合，量刑亦稱妥適。被告上訴
    意旨猶以前詞否認犯罪，並指摘原判決之不當，並無理由，應予駁回。
據上論結，應依刑事訴訟法第三百六十八條，判決如主文。
本案經檢察官吳忠賢到庭執行職務。
中      華      民      國    九十一    年      六      月     十二     日
                                     臺灣高等法院臺南分院刑事第五庭
                                             審判長法官  鄭  文  肅
                                                   法官  王 浦  傑
                                                   法官  陳  珍  如
右正本證明與原本無異。
不得上訴。
                                             法院書記官  周  美  莉
中      華      民      國    九十一    年      六      月     十三     日
附錄：本判決論罪科刑法條
毒品危害防制條例第十條
施用第一級毒品者，處六月以上五年以下有期徒刑。
施用第二級毒品者，處三年以下有期徒刑。
